【裁判字號】    95,上訴,2325
【裁判日期】    950810
【裁判案由】    違反槍砲彈藥刀械管制條例
【裁判全文】
臺灣高等法院刑事判決                95年度上訴字第2325號
上  訴  人
即  被  告  乙○○
                    （另案於臺灣臺北監獄臺北分監執行中）
指定辯護人  本院公設辯護人甲○○
上列上訴人因違反槍砲彈藥刀械管制條例案件，不服臺灣板橋地
方法院94年度訴字第1997號，中華民國95年5月18日第一審判決
（起訴案號：臺灣板橋地方法院檢察署94年度偵字第10961、118
93號），提起上訴，本院判決如下：
    主  文
原判決撤銷。
乙○○未經許可，寄藏其他可發射子彈具殺傷力之改造手槍，累
犯，處有期徒刑參年拾月，併科罰金新臺幣陸萬元，罰金部分如
易服勞役，以新台幣壹仟元折算壹日；扣案具殺傷力之改造八厘
米手槍壹支（含彈匣壹個，槍枝管制編號：000000000
0號）沒收。又未經許可，持有其他可發射子彈具殺傷力之改造
手槍，累犯，處有期徒刑參年拾月，併科罰金新臺幣陸萬元，罰
金部分如易服勞役，以新台幣壹仟元折算壹日；扣案具殺傷力之
改造手槍壹支（含彈匣壹個，槍枝管制編號：00000000
00號）、具直徑九釐米彈頭之改造子彈伍顆沒收。應執行有期
徒刑肆年陸月，併科罰金新臺幣拾萬元，罰金部分如易服勞役，
以新台幣壹仟元折算壹日；扣案具殺傷力之改造八厘米手槍壹支
（含彈匣壹個，槍枝管制編號：0000000000號）、改
造手槍壹支（含彈匣壹個，槍枝管制編號：000000000
0號）、具直徑九釐米彈頭之改造子彈伍顆，均沒收。
    事  實
一、乙○○前因違反電信法案件，經原審法院以93年度簡字第14
    95號判處有期徒刑4月，於93年10月12日確定，並於93年10
    月25日易科罰金執行完畢，竟不知悔改。(一)明知未經許可，
    不得寄藏槍枝、子彈，竟於民國94年5月6日（起訴書誤繕為
    94年5月初）19時起，在臺北縣板橋市○○街138巷7弄41號
    住處，受真實姓名、年籍不詳、綽號「小豪」之成年男子委
    託，代為保管可擊發適用子彈、具有殺傷力之仿WALTHER廠
    PPK/S型半自動手槍製造而成之改造手槍1支（含彈匣1個、
    槍枝管制編號：0000000000號），及具有殺傷力之土造子彈
    1顆（具有直徑7.7MM之金屬彈頭、業經試射僅餘彈殼）後，
    藏放於住處房間櫃子內。嗣經警於94年6月24日上午9時許，
    持搜索票前往搜索，在乙○○房間內扣得黑色包包1個，內
    有上開改造手槍1支、子彈10顆（其中具殺傷力者1顆，業經
    試射，另不具殺傷力者9顆）、玩具金屬彈殼22顆等物。(二)
    復明知未經許可，不得持有槍枝、子彈，於同年7月7日（起
    訴書誤繕為7月6日）凌晨1時30分許，在臺北市西門町萬年
    大樓某不詳電玩店內，以新台幣（下同）15,000元之代價，
    向真實姓名、年籍不詳、綽號「小傑」之成年男子，購入可
    擊發適用子彈、具有殺傷力之仿WALT HER廠PPK/S型半自動
    手槍製造而成之改造手槍1支（含彈匣1個、槍枝管制編號：
    0000000000號），及具有殺傷力之土造子彈8顆（具有直徑
    9MM之金屬彈頭、其中3顆業經試射僅餘彈殼）、不具殺傷力
    之土造子彈2顆與改造子彈2顆，進而持有，並藏放在黑色皮
    包內隨身攜帶。嗣經警於94年7月7日19時20分許持搜索票前
    往臺北縣中和市○○路102號18樓之9處搜索，在乙○○身上
    扣得上開改造手槍及改造子彈等物，而悉上情。
二、案經臺北市政府警察局北投分局移送臺灣板橋地方法院檢察
    署檢察官偵查起訴。
    理  由
一、上揭事實，業經上訴人即被告乙○○於警偵、原審及本院坦
    承不諱（見本院卷第29頁、第38頁、原審卷第112頁、偵109
    61卷第13頁、第33頁、偵11893卷第14頁、第51頁。被告警
    詢中已明確供承係自94年5月6日19時起持有如事實欄一(一)所
    示之槍砲；及係同年7月7日凌晨1時30分向「小傑」購買如
    事實欄一(二)所示之槍彈，故起訴書所示持有時間應予更正）
    ；而94年6月24日扣案之手槍1支（槍枝管制編號：00000000
    00號），係可擊發適用子彈、具有殺傷力之仿WALTHER廠PPK
    /S型半自動手槍製造之玩具手槍換裝金屬槍管而成之改造手
    槍；改造子彈10顆，其中1顆為土造子彈，具直徑7.7MM金屬
    彈頭，經實際試射，可擊發具殺傷力，另9顆係由玩具金屬
    彈殼加裝7.8MM金屬彈頭組合而成之改造子彈，無法擊發，
    不具殺傷力。另同年7月7日扣案之手槍1支（槍枝管制編號
    ：0000000000號），亦係可擊發適用子彈、具有殺傷力之仿
    WALTHER廠PPK/S型半自動手槍製造之玩具手槍換裝金屬槍管
    而成之改造手槍；改造子彈12顆，其中8顆，為土造子彈，
    均具直徑9MM之金屬彈頭，均可擊發，具殺傷力，另2顆為土
    造子彈，具直徑約8MM之金屬彈頭，無法擊發，不具殺傷力
    ，另2顆則為玩具金屬彈殼加裝直徑約7.6MM之金屬彈丸改造
    而成之改造子彈，可擊發，惟彈頭發射動能不足，不具殺傷
    力等情，有內政部警政署刑事警察局94年7月8日刑鑑字第09
    40100526號槍彈鑑定書、同年8月2日刑鑑字第0940107335號
    槍彈鑑定書附卷可稽（見偵字第1096 1號卷第40頁、偵字第
    11893號卷第65頁）。復有上開改造手槍及子彈扣案為憑，
    有卷附扣押物品目錄表、照片可核（見偵字第10961號卷第
    27至28頁、偵字第11893號卷第36頁、第41至42頁、本院卷
    第3至4頁）。足認被告所為自白與事實相符，堪予採信。綜
    上所述，本件事證明確，被告犯行洵堪認定。
二、按槍砲彈藥刀械管制條例所稱「持有」，係指為自己占有其
    物，置於自己實力支配下之意；所稱「寄藏」係指受人之委
    託而代為保管並予藏匿之意（最高法院92年度台上字第872
    號判決參照）。又槍砲彈藥刀械管制條例第8條第4項、第12
    條第4項，係將持有與寄藏為分別之處罰規定，而寄藏與持
    有，均係將物置於自己實力支配之下，僅寄藏必先有他人之
    持有行為，而後始為之受寄代藏而已，故寄藏之受人委託代
    為保管，其保管之本身，亦屬持有，不過，此之持有係受寄
    之當然結果，不應另就持有予以論罪（最高法院74年台上字
    第3400號判例、88年台上字第761號判決、92年度台上字136
    0號判決參照）。再槍砲彈藥刀械管制條例上規定之「持有
    」與「寄藏」二種行為，固均為將物品置於自己實力支配之
    下。然前者乃指為自己管領之目的，將物品移入自己實力支
    配之下；後者則係以為他人管領之目的，將物品移入自己實
    力支配之下之意，其態樣、要件並不儘相同（最高法院82年
    台上字第1293號判決參照）。本件被告就事實欄一(一)所示，
    核其所為，係犯槍砲彈藥刀械管制條例第8條第4項之未經許
    可寄藏其他可發射子彈具有殺傷力之改造手槍罪，及同條例
    第12條第4項之未經許可寄藏子彈罪。公訴人認係犯同條項
    之未經許可持有其他可發射子彈具有殺傷力之改造手槍罪，
    及同條例第12條第4項之未經許可持有子彈罪，容有未合，
    先予敘明。被告受真實姓名、年籍不詳、綽號「小豪」之成
    年男子委託，代為保管前述改造手槍，其保管之本身亦屬持
    有，係受寄之當然結果，不另就持有論罪。被告以一寄藏行
    為犯上開未經許可寄藏可發射子彈具有殺傷力之改造手槍及
    未經許可寄藏子彈等二罪，乃屬一行為觸犯數罪名之想像競
    合犯，自應從一重之槍砲彈藥刀械管制條例第8條第4項之未
    經許可寄藏其他可發射子彈具有殺傷力之改造手槍罪論處。
    就事實欄一(二)所示，核其所為，係犯槍砲彈藥刀械管制條例
    第8條第4項之未經許可持有其他可發射子彈具有殺傷力之改
    造手槍罪，及同條例第12條第4項之未經許可持有子彈罪。
    被告以一持有行為犯上開未經許可持有可發射子彈具有殺傷
    力之改造手槍及未經許可持有子彈等二罪，乃屬一行為觸犯
    數罪名之想像競合犯，自應從一重之槍砲彈藥刀械管制條例
    第8條第4項之未經許可持有其他可發射子彈具有殺傷力之改
    造手槍罪論處。被告所犯上開二罪，犯意個別，行為互殊，
    應分論併罰。被告前於93年間因違反電信法等案件，經法院
    判處有期徒刑4月確定，並於93年10月25日易科罰金執行完
    畢，有本院被告前案紀錄表在卷可查，其於有期徒刑執行完
    畢後，5年內再犯有期徒刑以上之本罪，不論依95年7月1日
    修正施行前之刑法第47條，或修正後之刑法第47條第1項之
    規定，均構成累犯，對被告而言並無有利或不利之情形，自
    不生新舊法比較之問題，應逕依修正前之刑法第47條，論以
    累犯，並加重其刑。
三、原審以被告事證明確，予以論罪科刑，固非無見，惟寄藏與
    持有行為態樣、要件並不相同，原審逕以連續寄藏其他可發
    射子彈具殺傷力之改造手槍罪論處，已有未當，又被告行為
    時之易服勞役折算標準，業據修正前罰金罰鍰提高標準條例
    第2條前段規定，就其原定數額提高為100倍折算1日，則本
    件被告行為時之易服勞役折算標準，應以銀元100元以上300
    元以下折算1日，即新台幣300元以上900元以下折算1日。惟
    95年7月1日修正公布施行之刑法第42條第3項前段規定：「
    易服勞役以新台幣一千元、二千元或三千元折算一日。」比
    較修正前後之易服勞役折算標準，以修正後之規定，較有利
    於受刑人，則應依刑法第2條第1項後段規定，適用修正後之
    刑法第42條第3項前段規定，定其折算標準，原審未及比較
    適用，亦有未恰。被告上訴就原審業已依職權斟酌量刑之事
    項爭執，雖無理由，然原判決既有前揭可議之處，自屬無可
    維持，應由本院予以撤銷改判。又被告行為後，刑法第51條
    第5款關於宣告多數有期徒刑者，定應執行刑最高刑期由不
    得逾20年修正為不得逾30年，經比較新、舊法，新法規定並
    非有利於行為人，應適用行為時法。爰審酌被告明知槍枝、
    子彈影響社會治安重大，竟未經許可寄藏、持有改造手槍及
    子彈，對於他人之生命、身體形成潛在威脅，並害及整體秩
    序與生活安全，並考量被告之素行狀況，且事後坦承犯行，
    態度良好等一切情狀，量處如主文第2項所示之刑，並定其
    應執行刑，及就罰金刑部分諭知易服勞役折算標準。
四、扣案具殺傷力之改造手槍2支（槍枝管制編號：0000000000
    號、0000000000號）及於94年7月7日扣案之具殺傷力之改造
    子彈5顆（具直徑9MM之金屬彈頭），均係違禁物，應依刑法
    第38條第1項第1款之規定宣告沒收；另於94年6月24日扣案
    之具直徑7.7MM金屬彈頭之改造子彈1顆，及於同年7月7日扣
    案之具直徑9MM金屬彈頭之改造子彈3顆，均業經試射，僅餘
    彈殼及彈頭，已無殺傷力可言，並非違禁物，自不予宣告沒
    收。而94年6月24日扣案之由玩具金屬彈殼加裝7.8MM金屬彈
    頭組合而成之改造子彈9顆、玩具金屬彈殼22顆、及同年7月
    7日扣案之不具殺傷力之土造子彈2顆與改造子彈2顆，均非
    違禁物，且無積極證據證明係供犯罪所用之物，爰不予宣告
    沒收，附此敘明。
據上論斷，應依刑事訴訟法第369條第1項前段、第364條、第299
條第1項前段、槍砲彈藥刀械管制條例第8條第4項、第12條第4項
、刑法第11條前段、第2條第1項、第55條前段、第42條第3項、
第38條第1項第1款、修正前刑法第47條、第51條第5款，判決如
主文。
本案經檢察官邱美育到庭執行職務。
中    華    民    國    95    年    8     月    10    日
                  刑事第二十庭審判長法  官  尤豐彥
                                    法  官  吳鴻章
                                    法  官  魏新國
以上正本證明與原本無異。
如不服本判決，應於收受送達後十日內向本院提出上訴書狀，其
未敘述上訴之理由者並得於提起上訴後十日內向本院補提理由書
（均須按他造當事人之人數附繕本）。
                                    書記官  吳玉華
中    華    民    國    95    年    8     月    10    日
附錄：本案論罪科刑法條全文
槍砲彈藥刀械管制條例第8條：
未經許可，製造、販賣或運輸鋼筆槍、瓦斯槍、麻醉槍、獵槍、
空氣槍或第四條第一項第一款所定其他可發射金屬或子彈具有殺
傷力之各式槍砲者，處無期徒刑或五年以上有期徒刑，併科新臺
幣一千萬元以下罰金。
未經許可，轉讓、出租或出借前項所列槍枝者，處五年以上有期
徒刑，併科新臺幣一千萬元以下罰金。
意圖供自己或他人犯罪之用，而犯前二項之罪者，處無期徒刑或
七年以上有期徒刑，併科新臺幣一千萬元以下罰金。
未經許可，持有、寄藏或意圖販賣而陳列第一項所列槍枝者，處
三年以上十年以下有期徒刑，併科新臺幣七百萬元以下罰金。
第一項至第三項之未遂犯罰之。
槍砲彈藥刀械管制條例第12條：
未經許可，製造、販賣或運輸子彈者，處一年以上七年以下有期
徒刑，併科新台幣五百萬元以下罰金。
未經許可，轉讓、出租或出借子彈者，處六月以上五年以下有期
徒刑，併科新台幣三百萬元以下罰金。
意圖供自己或他人犯罪之用，而犯前二項之罪者，處三年以上十
年以下有期徒刑，併科新台幣七百萬元以下罰金。
未經許可，持有、寄藏或意圖販賣而陳列子彈者，處五年以下有
期徒刑，併科新台幣三百萬元以下罰金。
第一項至第三項之未遂犯罰之。


司法院資訊處製作；財團法人民間司法改革基金會備份。
